【裁判字號】    98,抗,7
【裁判日期】    980309
【裁判案由】    本票裁定強制執行
【裁判全文】
臺灣臺南地方法院民事裁定                 98年度抗字第7號
抗  告  人  威登建設有限公司
法定代理人  詹永知
相  對  人  甲○○
上列當事人間本票裁定准許強制執行事件，抗告人對於中華民國
97年12月8本院97年度司票字第4530號裁定提起抗告， 本院裁定
如下：
    主    文
抗告駁回。
抗告程序費用新臺幣壹仟元由抗告人負擔。
    理    由
一、相對人於原審聲請意旨略以：相對人執有抗告人為發票人如
    附表所示之本票1紙（以下簡稱系爭本票）， 並免除作成拒
    絕證書，詎屆期提示未獲付款，爰提出系爭本票為憑，依票
    據法第123條聲請裁定許可強制執行等情。
二、抗告意旨略以：本件情非單純，且原審未調查相對人是否確
    曾向抗告人提示系爭本票之事實，所為裁定即有瑕疵，爰依
    法提起抗告，請求廢棄原裁定云云。
三、按執票人向本票發票人行使追索權時，得聲請法院裁定後強
    制執行，票據法第123條定有明文。 又本票執票人依上開規
    定聲請法院裁定准許對發票人強制執行，係屬非訟事件，此
    項聲請之裁定，僅依非訟事件程序，就本票形式上之要件是
    否具備，以審查強制執行許可與否，並無確定實體上法律關
    係存否之效力，如發票人就票據債務之存否有爭執時，應由
    發票人提起確認之訴，以資解決，最高法院56年台抗字第71
    4號及57年台抗字第76號判例均可資參照。 經查，抗告人雖
    抗辯本件情非單純云云，惟其並未具體說明本件有何情非單
    純之情形，亦未提出任何證據以實其說，所述是否有據，已
    值懷疑。況其所稱縱係屬實，亦係實體權利義務關係存否之
    爭執，揆諸前揭判例意旨，應由抗告人另行提起訴訟，或與
    相對人協商債務清償方式，以資解決，非本件非訟程序所得
    審究。
四、次按本票上雖有免除作成拒絕證書之記載，執票人仍應於所
    定期限內，為付款之提示，但對於執票人主張未為提示者，
    應負舉證之責，票據法第124條準用第95條即定有明文。 經
    查，本件抗告人雖抗辯原審未調查相對人是否曾提示系爭本
    票云云，惟本件系爭本票既已為免除作成拒絕證書之記載，
    有系爭本票在卷可稽，則揆諸前述規定，自應由抗告人就相
    對人未為提示系爭本票之事實，負舉證之責任，而非由原審
    負調查之責任。是抗告人辯稱原審未盡調查能事云云，要非
    可採。
五、綜上所述，原裁定就系爭本票為形式上之審查，認其已具備
    本票各項記載事項， 合於票據法第120條規定，屬有效之本
    票，而為許可強制執行之裁定，並無違誤。抗告意旨指摘原
    裁定不當，求為廢棄，為無理由，應予駁回。
六、按非訟事件程序費用之負擔，有相對人者，準用民事訴訟法
    有關訴訟費用之規定；又訴訟費用，由敗訴之當事人負擔；
    而法院為終局判決時，應依職權為訴訟費用之裁判；非訟事
    件法第21條第2項、民事訴訟法第78條及第87條第1項分別定
    有明文。經核本件非訟事件程序費用額為新台幣1,000元（
    即抗告費），而抗告人之抗告為無理由，爰依上開規定確定
    抗告人應負擔之訴訟費用如主文第2項所示。
七、據上論結，本件抗告，為無理由，依非訟事件法第55條、第
    21條第2項、第24條第1項， 民事訴訟法第495條之1第1項、
    第449條第1項、第95條、第78條，裁定如主文。
中    華    民    國    98    年    3     月    9     日
                          臺灣臺南地方法院民事第一庭
                                法  官  王 獻 楠
上為正本，係照原本作成。
如不服本裁定，應於裁定送達後10日內向本院提出抗告狀（須附
具繕本），並應繳納抗告費新台幣1,000元。
中    華    民    國    98    年    3     月    9     日
                                書記官  李 靜 怡
┌──────────────────────────────────────────────────────┐
│附表：                                                                                       98年度抗字第7號│
├──┬──────┬────────┬────────┬───────┬───────┬───────┬──┤
│編號│發  票  日  │ 票  面  金  額 │ 請  求  金  額 │到    期    日│利 息 起 算 日│票  據  號  碼│備考│
│    │            │ （新  台  幣） │ （新  台  幣） │              │              │              │    │
├──┼──────┼────────┼────────┼───────┼───────┼───────┼──┤
│001 │97年4月25日 │16,400,000元    │                │97年9月30日   │97年9月30日   │682107        │    │
└──┴──────┴────────┴────────┴───────┴───────┴───────┴──┘


司法院資訊處製作；財團法人民間司法改革基金會備份。
